臺灣基隆地方法院民事判決　　　　　　　　　　　　　　九十年度訴字第二五九號
　　原　　　告　展晟通運股份有限公司
　　法定代理人　甲○○
　　法定代理人　乙○○
　　被　　　告　丙○○
右當事人間清償欠款事件，本院判決如左：
    主　　文
被告溢新通運有限公司應給付原告新台幣貳佰陸拾參萬陸仟參佰玖拾肆元及自民國九
十年三月六日起至清償日止，按年息百分之五計算之利息。
被告丙○○應給付原告新台幣壹佰參拾肆萬伍仟元及自民國九十年十二月九日起至清
償日止，按年息百分之六計算之利息。
被告丙○○應自民國九十一年一月起至九十二年二月止，每月八日給付原告新台幣壹
拾參萬肆仟伍佰元；如有任何一期未給付，應自各該期日翌日起至清償日止，按年息
百分之六算付利息。
被告等就本判決第一項之請求範圍內，於其中一被告給付後，他被告於同一之清償範
圍內對原告免給付之義務。
訴訟費用由被告負擔。
本判決第一項於原告對被告溢新通運有限公司提供擔保新台幣捌拾捌萬元後，得為假
執行。
本判決第二項，得為假執行。
    事　　實
甲、原告方面：
  一、聲明：除假執行擔保金額外，餘如主文所示。
  二、陳述：被告溢新公司為清償貨款、代墊款等欠款，交付原告票面金額共計二百
      零五萬八千元之支票四紙，然屆期均未能兌現。溢新公司另積欠原告八十九年
      十月份之輪胎款十五萬三千元、八十九年十二月份加油款四十三萬五千三百九
      十四元，扣除原告應付帳款後，尚積欠原告共計二百六十三萬六千三百九十四
      元。上述欠款經原告催討後，被告丙○○出面與原告協議，除前述欠款外，另
      加付利息及違約金，共計三百二十二萬八千元，並開立免除作成拒絕證書票面
      金額均為十三萬四千五百元之本票二十四張交付原告。然截至九十年十二月八
      日止，已有十張本票合計一百三十四萬五千元未能兌現。被告丙○○就已到期
      之票款既已不為給付，對於未到期之部分，顯有到期不給付之虞，故請求判決
      如訴之聲明第三項。又被告等分別基於欠款及票款，對原告負同一之債務，構
      成不真正連帶債務，故於被告溢新公司所欠之二百六十四萬六千三百九十四元
      之範圍內，於任一被告為給付後，他被告就給付範圍內免其給付責任。
  三、證據：提出支票及退票理由單影本各四紙、請款單二紙及發票、加油名冊、欠
      款明細表各一份、本票影本二十四張為證。
乙、被告方面：
    被告溢新公司之法定代理人乙○○未於最後言詞辯期日到場，惟據其之前到場及
    與被告丙○○所提書狀之聲明及陳述如左：
  一、聲明：原告之訴及假執行之聲請均駁回。
  二、陳述：
      （一）被告溢新公司於八十九年十二月間，為清償貨款、代墊款等欠款，交付
            原告支票四紙，金額共計二百零五萬八千元。但因受經濟不景氣影響，
            於支票到期之前，被告多次與原告聯繫，希望展延票期，均未獲原告同
            意，使支票因而退票並遭拒絕往來。溢新公司積欠原告二百六十四萬六
            千三百九十六元，但之後陸續償還部分欠款二十二萬八千八百元，因此
            被告實際積欠原告為二百四十一萬七千五百元。
      （二）支票跳票後，被告丙○○出面與原告協商，願將先前抵押予原告之土地
            出售予原告，價格亦由原告出價。然原告出爾反爾，表示被告之土地並
            非為原告所抵押，而係另抵押於他人，且不願與被告協商還款方法，執
            意查封被告之財產，並要求被告丙○○簽下面額共計三百二十二萬八千
            元之本票。
      （三）溢新公司現因無法正常營運，暫時不能將前欠款項清償，又因丙○○所
            簽本票之違約金高達八十八萬零四十一元，造成被告沈重負擔，如被告
            之財產遭受查封，將造成被告更大之損害。
  三、證據：提出本票影本二十四張、對帳單、收據、運費明細、存款存摺影本各一
      份為證。
    理　　由
一、程序方面：
    被告溢新公司法定代理人乙○○經合法通知，未於最後言詞辯論期日到場，核無
    民事訴訟法第三百八十六條各款所列情形，爰依原告之聲請，由其一造辯論而為
    判決。
二、原告起訴主張被告溢新公司為清償貨款、代墊款等欠款，交付原告票面金額共計
    二百零五萬八千元之支票四紙，然屆期均未能兌現。溢新公司另積欠原告八十九
    年十月份之輪胎款十五萬三千元、八十九年十二月份加油款四十三萬五千三百九
    十四元，扣除原告應付帳款後，尚積欠原告共計二百六十三萬六千三百九十四元
    。上述欠款經原告催討後，被告丙○○出面與原告協議，除前述欠款外，另加付
    利息及違約金，共計三百二十二萬八千元，並開立免除作成拒絕證書票面金額均
    為十三萬四千五百元之本票二十四張交付原告。然截至九十年十二月八日止，已
    有十張本票合計一百三十四萬五千元未能兌現。被告丙○○就已到期之票款既已
    不為給付，對於未到期之部分，顯有到期不給付之虞，故請求判決如訴之聲明第
    三項。又被告等分別基於欠款及票款，對原告負同一之債務，構成不真正連帶債
    務，故於被告溢新公司所欠之二百六十四萬六千三百九十四元之範圍內，於任一
    被告為給付後，他被告就給付範圍內免其給付責任等語。被告等則以溢新公司雖
    積欠原告貨款、代墊款等款項二百六十四萬六千三百九十六元。但因受經濟不景
    氣影響，於支票到期之前，被告多次與原告聯繫，希望展延票期，均未獲原告同
    意，使支票因而退票並遭拒絕往來。且之後陸續償還部分欠款二十二萬八千八百
    元，因此被告實際積欠原告為二百四十一萬七千五百元。又支票退票後，被告丙
    ○○出面與原告協商，願將先前抵押予原告之土地出售予原告，價格亦由原告出
    價。然原告出爾反爾，表示被告之土地並非為原告所抵押，而係另抵押於他人，
    且不願與被告協商還款方法，執意查封被告之財產，並要求被告丙○○簽下面額
    共計三百二十二萬八千元之本票。溢新公司現因無法正常營運，暫時不能將前欠
    款項清償，又因丙○○所簽本票之違約金高達八十八萬零四十一元，造成被告沈
    重負擔，如被告之財產遭受查封，將造成被告更大之損害等語置辯。
三、原告主張之事實，已據其提出與所述相符之支票及退票理由單影本各四紙、請款
    單二紙及發票、加油名冊、欠款明細表各一份、本票影本二十四張為證，且為被
    告所不爭執，堪信原告之主張為真實。雖被告抗辯稱已陸續清償原告二十二萬八
    千八百元，僅欠原告二百四十一萬七千五百元云云。然此為原告所否認，而被告
    提出之對帳單、運費明細表，係由被告單方面製作，並無原告之簽名，被告又未
    能舉證加以證明。另收據一紙及存摺轉支部分，被告亦不能證明確係原告所收受
    ，其所為辯詞，本院自無從予以採信。
四、按第三人與債權人訂立契約承擔債務人之債務者，其債務於契約成立時，移轉於
    該第三人，固為民法第三百條所規定。然債務承擔，有免責的債務承擔及併存的
    債務承擔之別，前者於契約生效後原債務人脫離債務關係，後者為第三人加入債
    務關係，與原債務人併負同一之債務，而原債務人並未脫離債務關係（最高法院
    四十九年台上字第二○九○號判例參照）。又因清償債務而對於債權人負擔新債
    務者，除當事人另有意思表示外，若新債務不履行時，其舊債務仍不消滅，同法
    第三百二十條亦定有明文。本件被告丙○○與原告協議，就被告溢新公司積欠原
    告之貨款、代墊款等款項，由丙○○於九十年二月九日簽發面額共計三百二十二
    萬八千元之本票二十四張交付原告，承諾按期給付票款，雙方既未約定債務人溢
    新公司脫離原債務關係，則丙○○與原告間所成立者，即屬併存之債務承擔契約
    。而丙○○所簽發之本票，屆期未能兌現，揆諸前述說明，溢新公司之舊債務，
    自然亦未消滅。又給付有確定期限者，債務人自期限屆滿時起，負遲延責任；遲
    延之債務，以支付金錢為標的者，債權人得請求依法定利率計算之遲延利息；應
    付利息之債務，其利率未經約定，亦無法律可據者，週年利率為百分之五；利率
    未經載明時，定為年利六釐，民法第二百二十九條第一項、第二百三十三條第一
    項前段、第二百零三條、票據法第二十八條第二項分別定有明文。從而原告依據
    帳款、墊款契約及票據之法律關係請求被告溢新公司給付欠款及被告丙○○給付
    票款及法定之遲延利息，洵屬有理由，應予准許。另被告等分別基於欠款及票款
    ，對原告負同一債務，為不真正連帶債務，故於任一被告給付原告溢新公司所欠
    之二百六十四萬六千三百九十四元後，他被告即同免責任，併此敘明。
五、原告陳明就聲明第一項部分願供擔保，請准宣告假執行，經核並無不合，爰酌定
    相當擔保金額准許之。其聲明第二項係命被告丙○○清償票據上債務，依民事訴
    訟法第三百八十九條第一項第四款之規定，應由本院依職權宣告假執行。
六、據上論結，本件原告之訴為有理由，依民事訴訟法第三百八十五條第一項前段、
    第八十五條第一項前段，判決如主文。
中　　　華　　　民　　　國　　九十一　　年　　　一　　　月　　十四  　　日
~B臺灣基隆地方法院民事庭
~B　　法　　　官　陳培仁
右為正本係照原本作成。
對於本判決如有不服，須於判決送達後二十日內，向本院提出上訴書狀，上訴於臺灣
高等法院，並按他造當事人之人數附具繕本。
中　　　華　　　民　　　國　　九十一　　年　　　一　　　月　　十七　　　日
~B　　法院書記官　陳錦進
